【裁判字號】    99,台上,3157
【裁判日期】    990520
【裁判案由】    貪污治罪條例
【裁判全文】
最高法院刑事判決            九十九年度台上字第三一五七號
上  訴  人  甲○○
選任辯護人  凌進源律師
上列上訴人因貪污治罪條例案件，不服台灣高等法院高雄分院中
華民國九十八年三月四日第二審更審判決（九十七年度上更(一)字
第二六七號，起訴案號：台灣高雄地方法院檢察署九十二年度偵
字第一九九０一號），提起上訴，本院判決如下：
    主  文
原判決撤銷，發回台灣高等法院高雄分院。
    理  由
本件原判決撤銷第一審關於上訴人甲○○部分諭知無罪之判決，
改判論處上訴人依據法令從事公務之人員對於主管事務，明知違
背法令直接圖利他人罪刑（處有期徒刑陸年，褫奪公權伍年）；
固非無見。
惟查：（一）原判決於事實欄認定：「民國九十年一月九日前，
林錦堂為使大卡車運輸方便，竟事先將該條原本綠色植被覆蓋之
狹小產業道路，開挖成長約一百三十三公尺、寬約十五至十八公
尺、深約七公尺之峽谷型道路，九十年一月九日高雄縣政府水利
局水利管理課甲○○……赴現場做開工前勘查，甲○○明知……
林錦堂上述開採行為，業已違反土石採取規則（第）三十七條第
一項第二款之法令，依法應簽報撤銷其土石採取許可證」等情（
原判決正本第三頁）；於理由欄係以：「關於系爭土地之聯外產
業道路部分係於九十年一月九日被告甲○○前往勘驗前，即已開
挖完成之事實，業經證人林錦堂在本院（指原審法院）前審審理
中證述明確」、「證人即同案被告黃明春（業經判決無罪確定）
在調查（指法務部調查局南部地區機動工作組之調查；法務部調
查局南部地區機動工作組下稱調查局南機組）及偵查中亦供稱：
『伊於九十年三月一日接辦系爭土地之水土保持計畫，並曾於九
十年三月二十六日、四月二十三日、五月二十八日、七月三十一
日會同潭進財等人前往現場檢查，當時的聯外道路已被開挖成停
工時（九十年十二月十八日）的地貌，依當時的目測，該聯外道
路長度大約一百三十公尺長，寬度約十五、十六公尺以上，高程
差約七公尺的峽型地谷；及被告甲○○於九十年一月九日前往系
爭土地勘查時所拍攝的相片，其第一頁的照片，是聯外產業道路
的前一段，伊於九十年三月二十六日所看到的地貌跟九十年一月
九日所拍攝的照片是一樣的，也就是開工時候，聯外產業道路已
經開挖』等語」（原判決正本第七頁、第八頁）。即原判決係以
證人林錦堂之證述及黃明春目測其勘查時之現場與上訴人勘查時
所拍攝之照片相同，而為不利上訴人之認定。但依卷內資料，林
錦堂於原法院前審係證稱：「縣政府發水土保持施工證給我們，
才讓我們做，水溝、治洪池都已經開好，才請縣政府的人來看」
、「道路車子要過，已經剷平，水溝都有做起來，排水溝一定要
挖在道路上面，水土保持計畫書裡面都有」、「不是開挖，是剷
平，車子才可以走」等語（上訴卷(二)第十頁）。其似供承僅將道
路剷平，而已依水土保持計畫書作水土保持；且原判決於理由欄
亦說明：「依九十年一月九日高雄縣政府人員前往系爭土地查勘
水土保持計畫第一階段施工情形時所拍攝之現場照片編號1-3、1
-4以觀，上開臨時治洪池及排水溝確係設置於高速公路涵洞往採
石場方向之聯外道路右側，斯時同向聯外道路左側路旁尚植有樹
木」（原判決正本第十九頁）。倘屬無訛，似與原判決事實認定
之林錦堂早於九十年一月九日前已將原本綠色植被覆蓋之狹小產
業道路，開挖成長約一百三十三公尺、寬約十五至十八公尺、深
約七公尺之峽谷型道路乙節並不相符。另原判決理由欄採九十一
年十一月十四日調查局南機組人員前往系爭土地之查勘紀錄、九
十二年七月十日國立屏東科技大學派員前往系爭土地之查勘紀錄
，原審九十五年七月三日前往現場查勘之結果，為不利上訴人之
認定（原判決正本第十九頁至第二十頁）；然上開查勘似僅足證
明系爭土地之聯外產業道路於查勘時確有遭開挖，但仍不能證明
係何時開挖，原判決以此為上訴人不利之認定，亦嫌速斷。實情
如何？原審未予深入究明，遽行判決，自有違誤。（二）原判決
事實欄認定：「甲○○……基於圖利林錦堂之犯意，於九十年一
月九日『水土保持計畫施工行政監督檢查表』上簽名並偽載『目
前尚未開工施挖』等內容，另向不知情之林睦期偽稱該現場尚未
開工施挖，致林睦期將『尚未開挖』之不實事項登載於職務上所
掌之上開『水土保持計畫施工行政監督檢查表』上，致生損害於
高雄縣政府對於水土保持計畫施工檢查之正確性」（原判決正本
第三頁）；但於理由欄說明：「證人林睦期所證『依伊親眼所見
記載於水土保持監工行政監督檢查表上，伊於上開檢查表之監造
紀錄欄內記載《尚未開挖》係指核定之水土保持計畫範圍內並無
開挖』，依其所述內容，乃指經申請之範圍尚未開挖，並非指聯
外產業道路部分尚未開挖」（原判決正本第十七頁），似又認上
開林睦期所製作之「水土保持計畫施工行政監督檢查表」上所載
「尚未開挖」並無不實，此與認定上訴人是否成立刑法第二百十
三條之罪有關，原判決前後認定不一，自有判決理由矛盾之違法
。綜上，應認原判決仍有撤銷發回之原因。
據上論結，應依刑事訴訟法第三百九十七條、第四百零一條，判
決如主文。
中    華    民    國  九十九  年    五    月   二十   日
                      最高法院刑事第七庭
                          審判長法官  林  永  茂
                                法官  蘇  振  堂
                                法官  蕭  仰  歸
                                法官  林  立  華
                                法官  蔡  彩  貞
本件正本證明與原本無異
                                      書  記  官
中    華    民    國  九十九  年    五    月  二十六  日
                                                     Ｍ

司法院資訊處製作；財團法人民間司法改革基金會備份。
